【裁判字號】    98,交簡上,7
【裁判日期】    980818
【裁判案由】    過失傷害
【裁判全文】
臺灣雲林地方法院刑事判決             98年度交簡上字第7號
上  訴  人  臺灣雲林地方法院檢察署檢察官
被      告  乙○○
上列上訴人因被告過失傷害案件，不服本院北港簡易庭中華民國
98年3 月13日97年度港交簡字第118 號刑事簡易判決（檢察官聲
請簡易判決處刑案號：97年度偵字第3586號），提起上訴，本院
第二審合議庭判決如下：
    主      文
原判決撤銷。
乙○○因過失傷害人，處拘役伍拾日，如易科罰金，以新臺幣壹
仟元折算壹日。緩刑貳年。
    事實及理由
壹、犯罪事實
    乙○○於民國96年12月31日上午10時20分許，駕駛車號N4-8
    888 號自小客車（下稱本案自小客車），沿雲林縣臺西鄉雲
    155 號公路由北往南方向行駛，行經速限標示為每小時60公
    里之同鄉○○村○○○ 號○路4 公里處與不知名產業道路交岔
    路口時，本應注意行車速度，依速限標誌或標線之規定，及
    行經無號誌之交岔路口，應減速慢行，作隨時停車之準備，
    ，而依當時天候晴、自然光線、路面乾燥無障礙物，並無不
    能注意之情事，乙○○竟疏未注意及此，貿然以時速60公里
    至70公里之速度，超速行駛，加速欲通過上開路口，適甲○
    ○騎乘車號為NRO-380 號重型機車，沿該產業道路由西往東
    方向至前開路口，亦疏未注意行至無號誌之交岔路口，少線
    道車應暫停讓多線道車先行，又左轉彎時，應行至交岔路口
    中心處左轉，並不得占用來車道搶先左轉之規定，竟由少線
    道駛出左轉時，未暫停讓多線道直行車先行且逆向斜穿道路
    而出，乙○○駕駛之本案小客車右前車頭因此撞及甲○○重
    型機車身，致甲○○人車倒地，受有橈骨粉粹性骨折、多處
    挫傷、頭部外傷等傷害。乙○○於肇事後，在有偵查犯罪職
    權之機關知悉其為肇事人前，於雲林縣警察局交通警察隊臺
    西小隊員警前往現場處理時，主動向警員坦承肇事並接受裁
    判。
貳、認定犯罪事實所憑之證據及理由
一、證據能力部分
    被告以外之人於審判外之陳述雖不符刑事訴訟法第159 條之
    1 至之4 等4 條之規定，而經當事人於審判程序同意作為證
    據，法院審酌該言詞陳述或書面陳述作成時之情況，認為適
    當者，亦得為證據；當事人、代理人或辯護人於法院調查證
    據時，知有刑事訴訟法第159 條第1 項不得為證據之情形，
    而未於言詞辯論終結前聲明異議者，視為有前項之同意，同
    法第159 條之5 定有明文。其立法意旨在於傳聞證據未經當
    事人之反對詰問予以核實，原則上先予排除。惟若當事人已
    放棄反對詰問權，於審判程序中表明同意該等傳聞證據可作
    為證據；或於言詞辯論終結前未聲明異議，基於尊重當事人
    對傳聞證據之處分權，及證據資料愈豐富，愈有助於真實發
    見之理念，且強化言詞辯論主義，使訴訟程序得以順暢進行
    ，上開傳聞證據亦均具有證據能力。本案被告乙○○於本院
    審理程序時就檢察官所提之證據，均同意作為證據，本院審
    酌該等文書作成之形式，尚無瑕疵、並與待證事實具有關聯
    性等情況，認為適當，應認得為證據，揆諸前開說明，就本
    案所引用之供述書面證據均具有證據能力。
二、證明力部分
(一)、上開犯罪事實，業經告訴人甲○○於警詢中指述甚詳，復有
    雲林縣警察局臺西分局道路交通事故現場圖、道路交通事故
    調查報告表(一)及(二)、現場照片6 張在卷可稽，另有財團法人
    天主教若瑟醫院97年6 月9 日第0000000 號診斷證明書1 紙
    附卷可明。而被告迭於本院審理時，對上開犯罪事實坦白承
    認，核與上揭證據資料相符，足認為真實。
(二)、「行車速度，依速限標誌或標線之規定，無速限標誌或標線
    者，應依下列規定：二、行經設有彎道、坡路、狹路、狹橋
    、隧道、學校、醫院標誌之路段、道路施工路段、泥濘或積
    水道路、無號誌之交岔路口及其他人車擁擠處所，或因雨霧
    致視線不清或道路發生臨時障礙，均應減速慢行，作隨時停
    車之準備。」道路交通安全規則第93條第1 項及同項第2 款
    定有明文。經查：
１、告訴人於本案車禍當日急診入院，於97年1 月8 日出院，經
    診斷認受有橈骨粉粹性骨折、多處挫傷、頭部外傷乙情，有
    財團法人天主教若瑟醫院97年6 月9 日第0000000 號診斷證
    明書1 紙，可認告訴人確因本案車禍受有前述傷害。
２、被告於警詢時供認：肇事前車沿公路由北向南行駛，車速約
    60至70公里，發現危險時距對方約10公尺；至肇事處前約50
    公尺左右，前方有1 部警車距離我約30至40公尺左右，因前
    方是村莊且是彎道，當時我車速約70公里左右，我即放慢車
    速，當我經過彎道後，正準備加速時，突有1 部車號NRO-38
    0 號機車由上開公路西側西向東突然行駛出來。」又上開道
    路速限為每小時60公里乙事，亦有道路交通事故調查表(一)在
    卷可考，顯見被告當時行經肇事路段時，未減速慢行反超速
    行駛之情事，是被告駕車自應注意上述道路交通安全規定及
    當地速限標示，且於事故發生當時天候晴朗、有日間自然光
    線、柏油路面乾燥、無障礙物等情，並無不能注意之情事，
    被告竟疏於注意及此，未減速慢行反貿然超速行經上開肇事
    路口，肇致本案車禍，被告自應負過失責任。
３、本案經送鑑定後，臺灣省嘉雲區車輛行車事故鑑定委員會認
    ：被告駕駛自小客車，行經無號誌交岔路口，未減速反超速
    行駛，為肇事次因等情，有該會96年11月27日嘉雲鑑970693
    字第0975803768號函及鑑定意見書附卷足徵（下稱本案鑑定
    函），另經覆議，臺灣省車輛行車事故覆議鑑定委員會亦同
    此認定，有該會98年3 月3 日覆議字第0986200720號函附卷
    足考（下稱本案覆議函），被告對於本案車禍之發生具有過
    失，至為灼然。
４、綜上所述，被告行經上開交岔路口時，非但未減速慢行反而
    超速行駛，且發現告訴人，疏未採取必要之安全措施，因而
    肇致本案車禍，是被告之過失行為，與告訴人受有上開傷害
    結果間，具有相當之因果關係。
５、至於告訴人行經上開無號誌交岔路口時由少線道駛出左轉時
    ，未暫停讓多線道直行車先行，且未行至交岔路口中心處，
    即逆向往左斜穿道路不當，雖同為本案肇事原因，然不得免
    除被告過失之責，特予指明。被告於本院審理時執此為辯，
    難認可採。是以被告罪證明確，應依法論科。
、論罪科刑之理由
一、核被告所為，係犯刑法第284 條第1 項前段過失傷害罪。
二、被告於肇事後，在雲林縣警察局交通警察隊臺西小隊員警前
    往現場處理時，就其犯行未為任何有偵查犯罪職權之公務員
    知悉前，向警員坦承肇事，並接受裁判，有雲林縣警察局臺
    西分局道路交通事故肇事人自首情形紀錄表可稽，符合自首
    之要件，依刑法第62條前段之規定減輕其刑。
肆、撤銷改判之理由
    原審認被告罪證明確，予以論罪科刑，固非無見，然查：
一、被告行經無號誌交岔路口，未減速反超速行駛，為肇事原因
    乙事，已敘明如上述二(二)２、３所論，原審認被告係未注意
    車前狀況具有過失，尚有疏漏之處。
二、告訴人行經上開無號誌交岔路口時由少線道駛出左轉時，未
    暫停讓多線道直行車先行，且未行至交岔路口中心處，即逆
    向往左斜穿道路不當，對於本案車禍之發生，同有過失等情
    ，已說明如前開二(二)５所述，原審對此疏有記載，容有不足
    之處。
三、被告於肇事後，在有偵查犯罪職權之機關知悉其為肇事人前
    ，於雲林縣警察局交通警察隊臺西小隊員警前往現場處理時
    ，主動向警員坦承肇事而接受裁判，為被告於警詢時供述明
    確，復有雲林縣警察局臺西分局道路交通事故肇事人自首情
    形紀錄表在卷可稽，業已符合刑法自首之要件，應依刑法第
    62條前條規定，減輕其刑，原審未審酌被告有自首之情形並
    予減輕其刑，尚有未合。
四、由前所述，檢察官上訴意旨，以被告尚未賠償被害人，原審
    量刑過輕，雖無理由。但原判決既有上開未及審酌之處，自
    屬無可維持，應由本院撤銷改判之。
伍、量刑及緩刑
一、爰審酌被告於行車時有上開疏忽，導致本件車禍之發生，使
    告訴人受有前開傷害，造成告訴人內心及肉體之痛苦，惟告
    訴人本身亦同有過失，又被告並無任何前科，有臺灣高等法
    院被告前案紀錄表1 份附卷可稽，足見其平日素行良好，於
    犯後能自首而接受裁判，並始終坦承犯行，尚有悔意，且被
    告於本院審理期間終能與告訴人達成和解，賠償告訴人所受
    損失，此有雲林縣臺西鄉調解委員會98年5 月26日98年民刑
    調字第078 號調解書及聲請撤回告訴狀各1 紙在卷可考，及
    被告智識、家庭等一切情狀，量處如主文第2 項所示之刑，
    並諭知易科罰金之折算標準。
二、查被告並無前科，於本院審理時已賠償告訴人之損害，並取
    得告訴人之諒解，並具狀表示不願追究，撤回告訴，均詳如
    前述，足見被告平日素行良好，僅係因一時失慮致罹刑典，
    經此偵、審程序之教訓，當知所警惕，信無再犯之虞，本院
    以為所宣告之刑以暫不執行為適當，併予宣告緩刑2 年，以
    啟自新。
陸、應適用之法條
    依刑事訴訟法第455 條之1 第3 項、第369 條第1 項、第36
    4 條、第299 條第1 項前段，刑法第284 條第1 項前段、第
    62條前段、第41條第1 項前段、第74條第1 項第1 款，刑法
    施行法第1 條之1 第1 項、第2 項前段。
本案經檢察官吳淑娟到庭執行職務。
中    華    民    國    98    年    8     月    18    日
                    交通法庭  審判長法  官  王聰明
                                    法  官  吳錦佳
                                    法  官  藍家偉
以上正本證明與原本無異。
本判決不得上訴。
                                    書記官  王雪招
中    華    民    國    98    年    8     月    18    日
附錄本案論罪科刑條文全文：
中華民國刑法第284 條：（過失傷害罪）
因過失傷害人者，處6 月以下有期徒刑、拘役或5 百元以下罰金
，致重傷者，處1 年以下有期徒刑、拘役或5 百元以下罰金。
從事業務之人，因業務上之過失傷害人者，處1 年以下有期徒刑
、拘役或1 千元以下罰金，致重傷者，處3 年以下有期徒刑、拘
役或2 千元以下罰金。


司法院資訊處製作；財團法人民間司法改革基金會備份。
